【裁判字號】    94,交聲,126
【裁判日期】    950214
【裁判案由】    聲明異議
【裁判全文】
臺灣屏東地方法院交通事件裁定         94年度交聲字第126號
聲  請  人  交通部公路總局高雄區監理所屏東監理站
異  議  人
即受處分人  甲○○
上列異議人因違反道路交通管理處罰條例案件，對於交通部公路
總局屏東監理站民國94年9 月7 日所為之處分（原處分案號：屏
監違字第裁82-V00000000號），聲明異議，本院裁定如下：
    主  文
原處分撤銷。
甲○○不罰。
    理  由
一、原處分機關以：異議人即受處分人甲○○於民國94年5 月20
    日19時50分許，駕駛車牌號碼J4-2075 號自小客車，行經屏
    東縣屏東市○○○路81號附近時，與張大華騎乘之自行車發
    生擦撞，致張大華受有傷害，異議人肇事後，未對張大華採
    取救護措施而逃逸，為屏東縣警察局交通警察隊以屏警交字
    第V00000000 號舉發違反道路交通管理事件通知單舉發，爰
    依道路交通管理處罰條例第62條第1 項、第67條第1 項之規
    定，裁處吊銷駕駛執照、終身禁考之處分。
二、異議意旨略謂：異議人當天工作勞累，精神不佳，且對當地
    路況不熟，駕車時不知道有發生交通事故，並無肇事逃逸之
    犯意，又異議人與張大華已針對過失傷害部分達成和解，取
    得張大華之諒解，故針對肇事逃逸之裁決處分表示不服，為
    此聲明異議，請求撤銷原處分等語。
三、按汽車駕駛人，駕駛汽車肇事致人受傷或死亡，應即採取救
    護或其他必要措施，並向警察機關報告，不得駛離；違者吊
    扣其駕照三個月至六個月；逃逸者吊銷駕駛執照。又按汽車
    駕駛人，曾依第27條第2 項、第29條之2 第4 項、第35條第
    1 項、第2 項後段、第3 項後段、第37條第2 項、第54條、
    第61條第1 項第1 款、第2 款、第62條第1 項之規定吊銷駕
    駛執照者，終身不得考領駕駛執照，道路交通管理處罰條例
    第62條、第67條分別定有明文。
四、經查，本件異議人所涉犯刑法第185 條之4 之肇事逃逸罪嫌
    ，須以異議人有明知駕駛動力交通工具肇事，致人死傷後仍
    逃逸之犯意為犯罪成立之構成要件，而異議人雖不否認於案
    發時間有駕車經過上開地點之事實，惟堅決否認有肇事逃逸
    之犯行，辯稱：當時我不知道有發生車禍等語，經臺灣屏東
    地方法院檢察署檢察官偵查後，認異議人駕車沿上開勝利路
    由西往東方向行駛，疏未注意兩車併行之間隔，而擦撞同向
    行駛之張大華所騎乘腳踏車，致張大華人車倒地受傷，此業
    經張大華於警詢及偵訊時陳述明確，並有診斷證明書1 紙在
    卷可稽，應認異議人駕車與張大華所騎乘之腳踏車發生擦撞
    ，致張大華受傷等情屬實，又張大華稱其係於行進間，其腳
    踏車左後方與異議人之自小客車右前方擦撞而倒地，然由卷
    附照片觀之，張大華之腳踏車左後方與異議人前開車輛之右
    前車頭並無明顯刮痕，亦無何嚴重之撞擊痕跡，參以張大華
    指述現場並沒有掉落物一情及診斷證明書所載其所受傷勢一
    節，顯見其撞擊力道並非嚴重，再據張大華雖指稱異議人於
    肇事後仍開車離去等語，但並無指述異議人有加速駛離現場
    之情，是異議人若有心逃逸，衡情必會加速離開現場，可見
    其對於駕車肇事之情並不知悉，故縱異議人駕車不慎與張大
    華騎車發生擦撞，但亦無法據此即認異議人有肇事逃逸之犯
    意，再參異議人與張大華已達成和解，張大華於偵查中當庭
    表示不願追究等情，復查無其他積極證據足認異議人有何肇
    事逃逸之犯行，而於94年12月30日以94年度偵字第5169號為
    不起訴處分確定，有該不起訴處分書1 份在卷足憑。綜上所
    述，並無證據證明異議人有肇事逃逸之事實，則原處分機關
    逕以異議人違反道路交通管理處罰條例第62條第1 項、第67
    條第1 項之規定，裁處吊銷駕駛執照、終身禁考之處分，即
    有可議，自應撤銷原處分，另由本院裁定如主文第2 項所示
    。
據上論斷，應依道路交通案件處理辦法第20條，裁定如主文。
中    華    民    國    95    年    2     月    14    日
                    交通法庭    法  官  黃聖涵
以上正本證明與原本無異。
如不服本裁定應於收受送達後5 日內向本院提出抗告書狀敘述抗
告之理由抗告於台灣高等法院高雄分院。
中    華    民    國    95    年    2     月    16    日
                                書記官  蘇雅慧


司法院資訊處製作；財團法人民間司法改革基金會備份。
